【裁判字號】    99,交聲,2059
【裁判日期】    990906
【裁判案由】    交管條例聲異
【裁判全文】
臺灣板橋地方法院交通事件裁定        99年度交聲字第2059號
原處分機關  交通部公路總局臺北區監理所板橋監理站
異  議  人
即受處分人  甲○
上列異議人即受處分人因違反道路交通管理處罰條例案件，對於
交通部公路總局臺北區監理所板橋監理站中華民國99年6 月9 日
以板監裁字第裁41-A00YFH454號所為之處分（原舉發案號：臺北
市政府警察局掌電字第A00YFH454 號），聲明異議，本院裁定如
下：
    主  文
異議駁回。
    理  由
一、原處分意旨略以：異議人即受處分人甲○於民國九十九年四
    月二十五日晚間七時四十九分許，騎乘車牌號碼ＦＷＫ－８
    ８０號重型機車，沿臺北市○○路由南往北行駛，行經汀洲
    路與師大路交岔路口時，因未依標誌指示以兩段方式進行左
    轉彎而違規，經臺北市政府警察局中正分局員警以掌電字第
    Ａ００ＹＦＨ４５４號舉發違反道路交通管理事件通知單（
    下稱舉發通知單）當場舉發，爰依道路交通管理處罰條例第
    四十八條第一項第二款、第六十三條第一項第一款之規定，
    裁處罰鍰新臺幣（下同）六百元，並記違規點數一點。
二、本件異議人則以：舉發地點路口寬廣，且正值晚間下班時間
    車流量大，為注意行車安全，實難發現設於路口四周之兩段
    式標誌，且伊係外地人，因標誌設置不當，而於未察覺「機
    車兩段式左轉」標誌之情形下，隨車流綠燈左轉致遭舉發，
    為此聲明異議云云。
三、按機器腳踏車行駛至交岔路口，其轉彎，應依標誌或標線之
    規定行駛，道路交通安全規則第九十九條第二項規定甚明。
    次按機慢車兩段左轉標誌，用以告示左轉汽缸總排氣量未滿
    五百五十立方公分機器腳踏車或慢車駕駛人應遵照號誌指示
    ，在號誌顯示允許直行時先行駛至右前方路口之左轉待轉區
    等待左轉，俟該方向號誌顯示允許直行後，再行續駛，以兩
    段方式完成左轉，且本標誌設於實施機慢車兩段左轉路口附
    近顯明之處，並配合劃設機慢車左轉待轉區○○○道路交通
    標誌標線號誌設置規則第六十五條第一項定有明文。末按汽
    車（包含機器腳踏車）駕駛人轉彎時，不依標誌、標線、號
    誌指示者，處六百元以上一千八百元以下罰鍰，並記違規點
    數一點，道路交通管理處罰條例第四十八條第一項第二款、
    第六十三條第一項第一款復有明定。
四、經查：
  (一)異議人甲○於九十九年四月二十五日晚間七時四十九分許，
    騎乘車號ＦＷＫ－８８０號重型機車沿臺北市○○路由南往
    北行駛，行經汀州路與師大路之交岔路口時，未採取兩段方
    式進行左轉彎，即直接自臺北市○○路左轉師大路，經警當
    場攔停舉發之事實，業據異議人自承在卷，並有臺北市政府
    警察局舉發通知單一紙附卷可佐，堪予認定。
  (二)異議人逕行左轉之臺北市○○路與師大路交岔路口處，前方
    人行道、號誌燈下及中央分隔島上，分別設置有機慢車應以
    兩段方式左轉之指示標誌共三面，於快、慢車道間亦設有「
    前方路口機車需兩段式左轉」字樣之標牌一面之事實，有臺
    北市政府警察局中正第二分局九十九年五月十八日北市警中
    正二分交字第０９９３０６６１２００號函一件、同年八月
    六日北市警中正二分交字第０９９３１０２７１００號函暨
    檢附之現場照片二張在卷可稽，足認駕駛人在確認汀洲路與
    師大路交岔路口號誌狀況之同時，即可輕易見到該「兩段式
    左轉」標誌，自應按該標誌之規定駕駛，異議人辯稱：伊因
    專注於觀看號誌燈，致未能注意「兩段式左轉」之標誌云云
    ，要無可採。
  (三)再按機器腳踏車行駛至交岔路口，如內側車道設有禁行機車
    標誌或標線者，應依兩段方式進行左轉，不得由內側或其他
    車道左轉，道路交通安全規則第九十九條第二項第一款業已
    規定甚明。經查：臺北市○○路由南往北接近師大路交岔路
    口前，其最內側三車道乃汽車專用之汀州路三段地下道出口
    ，地上繪製有「禁行機車」等標字，有前揭現場照片二張附
    卷可憑，對照異議人自承：該路段是單向五線道，路面寬闊
    等情節以觀，其既考領有普通重型機車駕駛執照，則騎乘機
    車行經該交岔路口時，亦當能判斷應依前揭交通規則採取兩
    段式左轉彎，始為合法，此不因異議人是否居住臺北市或初
    次行經該地而異其結果。益徵異議人辯稱：伊非故意違反規
    定逕行左轉云云，不足憑信。
  (四)至於異議人雖另辯稱：該處路口應在汀州路行向之號誌燈下
    設置ＬＥＤ燈光號誌，以利機車騎士遵循云云。然交通號誌
    之設置，乃行政機關基於法律授予之行政裁量權所為之命令
    ，其設置當否，並非司法機關在受理違反道路交通管理處罰
    條例具體個案時所得審查之事項，如異議人對於該處「機車
    應兩段式左轉」號誌之設置有所建議，應循正當途徑向交通
    主管機關反應、改善，惟在行政機關變更設置以前，異議人
    仍不能據此主張免罰。況本件經舉發機關送請主管臺北市交
    通號誌設置之臺北市交通管制工程處評估後，復認：目前並
    無ＬＥＤ標誌設置規範，該處路口已設置有四面「機車兩段
    式左轉」標誌及提前告示「前方路口機車須兩段式左轉」警
    告標誌，且機車應依「道路交通安全規則」第九十九條第二
    項規定行駛，檢視現場交通設施尚稱完善，並且在夜間仍清
    晰可辨，經評估仍維持現況為宜乙節，有臺北市交通管制工
    程處九十九年五月二十七日北市交工規字第０９９３６０４
    ９８００號函一件在卷可憑，附此敘明。
五、綜上所述，異議人於前揭時、地，確有騎乘機車未依標誌指
    示以兩段方式進行左轉彎之違規，堪予認定。從而原處分機
    關援引首揭規定，裁處罰鍰六百元，並記違規點數一點，於
    法並無違誤，應予維持。本件異議人之異議為無理由，應予
    駁回。
據上論斷，應依道路交通管理處罰條例第八十七條第二項，道路
交通案件處理辦法第十九條，裁定如主文。
中    華    民    國    99    年    9     月    6     日
                  交通法庭  法  官  劉元斐
上列正本證明與原本無異。
如不服本裁定，應於裁定送達後5日內敘明抗告理由，向本院提
出抗告狀。
                            書記官  陳金鳳
中    華    民    國    99    年    9     月    6     日

司法院資訊處製作；財團法人民間司法改革基金會備份。
